臺灣新北地方法院三重簡易庭民事判決
                                  110年度重簡字第2003號
原      告  邱有利  

訴訟代理人  蕭聖澄律師
複代理人    李建璋  
被      告  王莘怡  

訴訟代理人  黃星詠  
            呂宗達律師
            吳定宇律師
上列當事人間請求債務人異議之訴事件，於民國111年5月11日言
詞辯論終結，本院判決如下：
    主  文
原告之訴駁回。
訴訟費用由原告負擔。
    事  實  及  理  由
一、原告主張：
（一）被告以訴外人劉光傑前向原告承租坐落新北市○○區○○路○
      段000巷00○0號二樓房屋（下稱系爭房屋），租約終止後
      原告並未返還押租金新臺幣（下同）10萬元為由，依督促
      程序請求原告返還租金，經鈞院以109年度板小字第4352
      號判決（下稱前案判決）確定後，被告受劉光傑讓與前開
      債權，以前開判決為執行名義聲請對原告之財產強制執行
      ，並經鈞院以110 年度司執字第138240號返還租金事件受
      理（下稱系爭執行事件）。
（二）惟訴外人劉光傑於雙方合意終止租約後並未將系爭房屋之
      鑰匙返還被告，而鑰匙交還為租賃物是否返還之事實問題
      ，又按「租賃契約終止時，承租人應即將房屋返還出租人
      ，不應藉詞推諉或主張任何權利。」、「承租人未即時遷
      出返還房屋時，出租人每月向項承租人請求按照約租金貳
      倍支付違約金至謙讓完竣，承租人及保證人不得有異議。
      」，雙方租約（參見原證2）第14條第1項及第2項分別約
      有明文。訴外人劉光傑既未將鑰匙返還被告，原告自得向
      其請求自109年8月2日起至110年4月19日止之8個月違約金
      計16萬元。原告並已於110年7月13日以存證信函主張以上
      開違約金抵銷前揭判決之本金10萬元、利息3,750元及訴
      訟費用1,000元，被告既受讓劉光傑之債權，自亦應受原
      告抵銷抗辯之拘束。
（三）爰依強制執行法第14條第2 項規定提起債務人異議之訴，
      並聲明：系爭執行事件所為之強制執行程序，應予撤銷。
二、被告則以：
（一）原告不得提起本件債務人異議之訴：
　　⒈本件已經鈞院板橋簡易庭以前案判決確定，被告並受讓訴
      外人劉光傑於前案判決中所認定之不當得利債權10萬元。
      原告雖稱劉光傑違反租約，應給付違約金16萬元，以前揭
      債權抵銷云云，惟原告既曾於前案判決中表示：「即使原
      告（即劉光傑）當庭交還系爭租屋鑰匙，亦應自交還鑰匙
      當日起結算租金」等語，可知原告於前案判決審理過程中
      ，即已以劉光傑逾期返還系爭鑰匙而須給付違約金為由，
      主張抵銷劉光傑請求返還不當得利債權，前開抵銷事由既
      於本件執行名義成立前即已存在，揆諸上開強制執行法第
      14條第1項之規定，原告自不得提起本件債務人異議之訴
      。
　　⒉退步言，縱認原告所提出之存證信函（參見原證3）係於前
      案判決後始提出，惟本件原告既於前案判決進行中之110
      年4月19日當庭收受劉光傑所交付之系爭鑰匙，原告本可
      於前案判決前即提出違約金之抵銷抗辯，或於判決後藉由
      上訴程序為抵銷抗辯之實體爭執，詎原告竟於提起上訴後
      因未繳納裁判費而使上訴駁回，致前案判決因此宣告確定
      ，是原告之舉動顯有怠於行使或放棄主張權利之意思，自
      不應再受上開強制執行法規定之保護。倘若允許原告再行
      提起本件債務人異議之訴，除有違訴訟法上之誠信原則外
      ，亦有破壞前案判決安定性之虞。　　
（二）本件應受爭點效之拘束：
　　⒈另查，劉光傑已於109年8月2日終止租約後將系爭房屋返還
      原告，原告雖遲至110年4月19日始取回系爭房屋之鑰匙，
      惟訴外人劉光傑並無任何違反系爭租約之情況，此一爭點
      已經前案判決認定（參見被證1判決第3至4頁)。是前案判
      決既已就「劉光傑是否交還承租房屋予原告」此一重要爭
      點於判決理由中為判斷，原告自應受爭點效之拘束，不得
      再於本件為相異之主張，其於本件再爭執劉光傑未盡返還
      義務應給付違約金云云，即顯無理由。
　　⒉又訴外人劉光傑於返還系爭鑰匙前，早已多次委託被告將
      系爭鑰匙交付原告，原告卻以各種理由推託拒絕收受，此
      有劉光傑於109年9月11日寄予原告之存證信函可證（參見
      被證5），原告並於前案判決審理過程中持續拒收系爭鍮
      匙，直至前案判決承審法官當庭嚴正要求下始為收受，依
      民法第235條但書之規定，劉光傑即已盡交付系爭鑰匙及
      返還承租房屋之義務。
　　⒊又劉光傑於109年8月2日即已遷出承租房屋並入住國軍退除
      役官兵辅導委員會臺北榮譽國民之家等情，亦有108年4月
      1日北家輔字第1080001948號函可佐（參見被證6），劉光
      傑並已以前開存證信函將返還承租房屋之事通知原告，可
      認劉光傑已履行自承租房屋騰空遷出之義務。　
（三）綜上所述，劉光傑既已委託被告多次通知原告欲交還系爭
      鑰匙而遭拒，且於109年8月2日後已自承租房屋中騰空遷
      出，使承租房屋達可由原告所受領之狀態，應認劉光傑早
      已盡返還承租房屋之義務，原告自不得以未修繕洗衣機云
      云為理由，藉故拒絕受領系爭鑰匙、房屋，而要求劉光傑
      負系爭契約之違約責任，則劉光傑既無違約情事，原告以
      劉光傑須給付違約金16萬元並主張抵銷被告受讓之債權金
      額云云，即無理由。
（四）退萬步言，若鈞院認劉光傑有違約情事，亦懇請鈞院考量
      劉光傑於租約終止後實未繼續占有使用承租房屋，能將違
      約金之數額予以酌減，以符合公平原則等語置辯，並聲明
      ：原告之訴駁回。
三、得心證之理由：
（一）按執行名義成立後，如有消滅或妨礙債權人請求之事由發
      生，債務人得於強制執行程序終結前，向執行法院對債權
      人提起異議之訴。如以裁判為執行名義時，其為異議原因
      之事實發生在前訴訟言詞辯論終結後者，亦得主張之。強
      制執行法第14條第1 項定有明文。故就具有確定判決同一
      效力之執行名義，債務人僅得以執行名義成立後之消滅或
      妨礙事由起訴，不得對於執行名義成立前之事由再行爭執
      ，若其主張之事由在執行名義成立之前即已存在，為執行
      名義之裁判縱有不當，亦非異議之訴所能救濟。
（二）本件被告受訴外人劉光傑之讓與，以其與原告間之前案判
      決為執行名義聲請系爭執行事件，是本件執行名義既為前
      案之確定判決，揆諸前開說明，原告自僅得以前案判決成
      立後發生之事由提起異議之訴。然本件原告主張「訴外人
      劉光傑未將鑰匙返還被告，原告依雙方租約得向其請求自
      109年8月2日起至110年4月19日止之8個月違約金計16萬元
      」云云，係屬劉光傑是否已返還租賃房屋、得請求原告退
      還預先溢繳租金之爭執，乃屬系爭確定判決成立前之事由
      ，而非屬於系爭確定判決成立後，有消滅或妨礙該債權之
      事由。從而，原告本於前開原因事實，依強制執行法第14
      條第1 項之規定，提起債務人異議之訴，為無理由，應予
      駁回。
（三）況以原告以劉光傑於租約終止後仍未返還租賃房屋，構成
      違約事實云云為由主張抵銷本件債權，惟查劉光傑於109
      年8月2日以後即不再占有使用系爭租屋，並將該事由通知
      原告，已將系爭租屋返還予原告甚明，業經本院調閱前案
      判決查明屬實，而原告復未就劉光傑有何違約之事實負舉
      證責任，以實其說，所為之主張自無採信。
四、從而，原告依強制執行法第14條之規定，請求撤銷系爭執行
    事件之強制執行程序，為無理由，應予駁回。
五、本件事證已臻明確，兩造其餘攻擊或防禦方法，經審酌後，
    認與判決結果不生影響，爰不予一一論述，附此敘明。
六、訴訟費用負擔之依據：民事訴訟法第78條。　　　　　
中    華    民    國   111    年    6     月    17    日
                  臺灣新北地方法院三重簡易庭
                      法      官  王雅婷
以上正本係照原本作成。
如不服本判決，應於送達後20日內，向本院提出上訴狀並表明上
訴理由，如於本判決宣示後送達前提起上訴者，應於判決送達後
20日內補提上訴理由書（須附繕本）。
中    華    民    國   111    年    6     月    17    日
                      書  記  官  陳芊卉